【裁判字號】    92,勞訴,107
【裁判日期】    921023
【裁判案由】    給付資遣費
【裁判全文】
臺灣臺中地方法院民事判決  九十二年度勞訴字第一○七號
    原      告  丙○○
                甲○○
                乙○○
    被      告  劉武強即東勢.
                            住.
    訴訟代理人  許景鐿  律師
右當事人間請求給付資遣費等事件，經於民國九十二年十月九日言詞辯論終結，本院
判決如左：
    主      文
原告之訴駁回。
訴訟費用由原告丙○○負擔二十分之九，原告乙○○負擔二十分之六，餘由原告甲○○負擔。
    事      實
甲、原告方面：
  一、聲明：被告應給付原告丙○○新臺幣（下同）貳拾柒萬仟元、給付原告乙○○壹拾玖萬元、給付原告甲○○壹拾肆萬肆仟元，及均自民國九十一年一月十
      七日起至清償日止，按週年利率百分之五計算之利息。
  二、陳述：被告劉武強與訴外人張轟獻等人互約出資共同經營「東勢區液化煤氣配
      送處」之合夥事業，原告三人分別自七十九年十月四日（原告丙○○）、八十
      二年八月二日（原告乙○○）、八十四年七月廿八日（原告甲○○）起受僱於
      「東勢區液化煤氣配送處」工作，「東勢區液化煤氣配送處」嗣於九十二年一
      月十七日未經預告而中止兩造間之勞動契約，本應依勞動基準法第十七條及第
      十六條第三項規定，給付原告丙○○資遣費二十五萬二千元及預告期間工資二
      萬一千元、給付原告乙○○資遣費一十六萬二千元及預告期間工資一萬八千元
      、給付原告甲○○資遣費一十六萬六千元及預告期間工資一萬八千元。詎遭被
      告拒絕，為此爰訴請被告給付。
  三、對被告抗辯之陳述：原告三人之勞工投保紀錄，雖有部分期間在「東勢區液化
      煤氣配送處」以外之其他投保單位加入勞工保險，惟各該投保單位如「三太液
      化有限公司」、「東聯瓦斯有限公司」、「中宏煤氣行」及「宏彬煤氣行」之
      負責人，均為「東勢區液化煤氣配送處」之合夥人，足見原告三人實際上乃係
      持續受僱於「東勢區液化煤氣配送處」，被告所辯因事業改組而中斷年資等語
      ，並非有理。
  四、證據：提出勞工保險投保資料表三份、勞資爭議協調會議紀錄二份、調解不成
      立證明書一份、存證信函一份、轉帳傳票一紙、薪資表一份、合夥契約一份、
      營利事業登記證二紙、營利事業統一發證變更登記申請書一份、各類所得資料
      清單三份、臺中縣東勢區液化煤氣配送處組織章程一份、東勢區液化煤氣配送
      處所使用之銀行帳戶往來帳號一欄（覽）表一份為證（均為影本）。
乙、被告方面：
  一、聲明：原告之訴駁回，如受不利之判決，願供擔保免為假執行。
  二、陳述：被告劉武強固有於八十三年九月十五日與訴外人張轟獻等人合夥經營「
      東勢區液化煤氣配送處」，並由被告劉武強擔任出名營業人，惟經營至八十九
      年間，因競爭對手惡性削價競爭市場，「東勢區液化煤氣配送處」經營虧損累
      累，乃經全體合夥股東協議，而於八十九年十一月間將「東勢區液化煤氣配送
      處」改交由訴外人陳劉春美（大南液化石油氣行）經營東勢區之液化煤氣配送
      業務，員工薪資亦由訴外人陳劉春美支付，並依訴外人陳劉春美之要求，原「
      東勢區液化煤氣配送處」全體員工（含原告三人在內）於八十九年十一月十日
      與原「東勢區液化煤氣配送處」簽立「合意終止勞動契約書」，原告三人並分
      別領取三萬元、二萬二千元及二萬元之金額，且同意爾後不再以任何理由對「
      東勢區液化煤氣配送處」為任何款項之請求。訴外人陳劉春美經營至九十一年
      六、七月間，再將東勢區之液化煤氣配送業務，交回「東勢區液化煤氣配送處
      」原合夥股東經營，被告劉武強則係於九十二年一月十八日以二百三十萬元之
      對價，自訴外人張轟獻等人處受讓「東勢區液化煤氣配送處」之全部營業及資
      產。是原告等人自七十九年十月四日（原告丙○○）、八十二年八月二日（原
      告乙○○）、八十四年七月廿八日（原告甲○○）起至八十九年十一月份止與
      原「東勢區液化煤氣配送處」合夥團體之勞動契約，在八十九年十一月十日簽
      立「合意終止勞動契約書」並分別領取三萬元、二萬二千元及二萬元之金額後
      ，即已結束，原告三人自八十九年十一月間起至九十二年一月十七日止，並非
      受僱於被告劉武強，其訴請被告劉武強給付各該期間之資遣費及預告期間工資
      ，並非有理。
  三、證據：提出土地房屋租賃契約書、訴外人陳劉春美及被告在東勢鎮農會之帳戶
      明細、東勢液化煤氣配送處臨時股東大會、讓渡書、讓渡簽收款明細表各一份
      、合意終止勞動契約書四紙為證（原本核對後發還被告，影本附卷）。
丙、本院依職權訊問證人陳劉春美、陳金洲。
    理      由
一、程序方面：按訴狀送達後，原告不得將原訴變更或追加他訴。但請求之基礎事實
    同一、不甚礙被告之防禦及訴訟之終結者，不在此限。民事訴訟法第二百五十五
    條第一項第二、七款定有明文。查原告起訴聲明原僅請求判命被告應給付原告資
    遣費，嗣於九十二年八月十八日言詞辯論期日中當庭追加請求被告另應給付預告
    期間工資及特別休假期日之工資，嗣於九十二年九月十二日提出準備書狀改主張
    僅就資遣費及預告期間工資部分為主張，核屬訴之追加及撤回，因請求之基礎事
    實同一、不甚礙被告之防禦及訴訟之終結，被告復無異議而為本案之言詞辯論，
    依前揭規定，應予准許，合先敘明。
二、本件原告起訴主張被告劉武強與訴外人張轟獻等人互約出資共同經營「東勢區液
    化煤氣配送處」之合夥事業，原告三人分別自七十九年十月四日（原告丙○○）
    、八十二年八月二日（原告乙○○）、八十四年七月廿八日（原告甲○○）起受
    僱於「東勢區液化煤氣配送處」工作，「東勢區液化煤氣配送處」嗣於九十二年
    一月十七日未經預告而中止兩造間之勞動契約，本應依勞動基準法第十七條及第
    十六條第三項規定，給付原告丙○○資遣費二十五萬二千元及預告期間工資二萬
    一千元、給付原告乙○○資遣費一十六萬二千元及預告期間工資一萬八千元、給
    付原告甲○○資遣費一十六萬六千元及預告期間工資一萬八千元，詎遭被告拒絕
    ，為此爰訴請被告給付等語。
三、被告固不否認有於八十三年九月十五日與訴外人張轟獻等人合夥經營「東勢區液
    化煤氣配送處」，並由伊擔任出名營業人，且僱用原告在配送處工作之事實，惟
    以：伊經營至八十九年間，因競爭對手惡性削價競爭市場，「東勢區液化煤氣配
    送處」經營虧損累累，乃經全體合夥股東協議，而於八十九年十一月間將「東勢
    區液化煤氣配送處」之營業，改由訴外人陳劉春美（即大南液化石油氣行）經營
    東勢區之液化煤氣配送業務，員工薪資亦改由訴外人陳劉春美支付，並依訴外人
    陳劉春美之要求，原「東勢區液化煤氣配送處」全體員工（含原告三人在內）於
    八十九年十一月十日與原「東勢區液化煤氣配送處」簽立「合意終止勞動契約書
    」，原告三人並分別領取三萬元、二萬二千元及二萬元之金額，且同意爾後不再
    以任何理由對「東勢區液化煤氣配送處」為任何款項之請求。訴外人陳劉春美經
    營至九十一年六、七月間，再將東勢區之液化煤氣配送業務，交回「東勢區液化
    煤氣配送處」原合夥股東經營，被告則係於九十二年一月十八日另以二百三十萬
    元之對價，自訴外人張轟獻等人處受讓「東勢區液化煤氣配送處」之全部營業及
    資產。原告等人與原「東勢區液化煤氣配送處」合夥團體間之勞動契約，在八十
    九年十一月十日簽立「合意終止勞動契約書」並分別領取三萬元、二萬二千元及
    二萬元之金額後，即已結束，原告三人自八十九年十一月間起至九十二年一月十
    七日止，既非受僱於被告，渠三人訴請被告給付資遣費及預告期間工資，並非有
    理等語，資為抗辯。
四、經查：
    （一）臺中縣東勢、石岡、新社地區之液化石油氣分銷商業者，前於七十七年七
          月間為配合行政院國軍退除役官兵輔導委員會液化石油氣供應處所公布之
          「推行分銷商勞務合作計劃配送輔導要點」及施行細則，而合資設立「臺
          中縣東勢區液化煤氣配送處」，並由訴外人楊元枝擔任出名負責人，嗣於
          八十年十二月十八日修訂組織章程，其工作人員編組有「中心經理」、「
          會計」、「倉庫管理員」及其他人員，處理該地區用戶液化石油氣之配送
          業務，每月決算一次，另每年總決算一次，盈虧則依章程約定分配之，營
          業所在地為臺中縣東勢鎮○○街一一九之一號，嗣於八十三年九月間變更
          負責人為被告劉武強，原告三人分別自七十九年十月四日（原告丙○○）
          、八十二年八月二日（原告乙○○）及八十四年七月廿八日（原告甲○○
          ）起，受僱於該配送處工作等情，業據原告提出勞工保險投保資料表三份
          、薪資表一份、合夥契約一份、營利事業登記證二紙、營利事業統一發證
          變更登記申請書及臺中縣東勢區液化煤氣配送處組織章程各一份（均為影
          本）為證，且為被告劉武強所不否認，核屬實在。
    （二）次查，「東勢區液化煤氣配送處」合夥團體經營至八十九年十一月間，經
          合夥股東協議，由被告劉武強為代表人，而自八十九年十一月起將「東勢
          區液化煤氣配送處」之營業地點，交由訴外人陳劉春美（即大南液化石油
          氣行）承租，並將東勢區之液化石油氣配送業務交由訴外人陳劉春美經營
          ，員工薪資亦改由訴外人陳劉春美支付，並依新經營人之要求，在八十九
          年十一月十日與原「東勢區液化煤氣配送處」員工（含原告三人在內）簽
          立「合意終止勞動契約書」，約定原告三人並分別領取三萬元、二萬二千
          元及二萬元之金額後，同意不再以任何理由對「東勢區液化煤氣配送處」
          為任何款項之請求。訴外人陳劉春美嗣另成立「東聯瓦斯有限公司」（以
          其子即證人陳金洲為負責人）經營上開業務，經營至九十一年六、七月間
          ，因不堪虧損，乃與「東勢區液化煤氣配送處」原合夥團體股東達成由該
          合夥團體收回該地區液化煤氣配送營業之協議。繼至九十二年一月十八日
          ，被告劉武強另以二百三十萬元之對價，另向訴外人張轟獻等人所組成之
          「東勢區液化煤氣配送處」合夥團體，購得該配送處之全部營業及資產等
          情，有被告所提出之土地房屋租賃契約書、訴外人陳劉春美及被告在東勢
          鎮農會之帳戶明細、東勢液化煤氣配送處臨時股東大會、讓渡書、讓渡簽
          收款明細表各一份、合意終止勞動契約書四紙（原本核對後發還被告，影
          本附卷）可證，核與證人陳劉春美、陳金洲於本院審理中所證述營業頂讓
          過程內容相符，信屬實在。
    （三）按勞動基準法第二條第一、二、六款規定：勞工：謂受雇主僱用從事工作
          獲致工資者。雇主：謂僱用勞工之事業主、事業經營之負責人或代表事業
          主處理有關勞工事務之人。勞動契約：謂約定勞雇關係之契約。而煤氣業
          為適用勞動基準法之行業，同法第三條第五款亦有規定。依上所述，原告
          三人於八十九年十一月之前，既係由以被告劉武強為代表人之「東勢區液
          化煤氣配送處」合夥團體所僱用；八十九年十一月至九十一年六月間，則
          改由證人陳劉春美或「東聯瓦斯有限公司」所僱用；九十一年七月起再由
          以訴外人楊元枝為代表人之原「東勢區液化煤氣配送處」合夥團體僱用至
          九十二年一月十七日止。則本件勞動契約應分別存在於：１、原告與以被
          告劉武強為代表人之「東勢區液化煤氣配送處」合夥團體間（八十九年十
          一月之前）；２、原告與證人陳劉春美或「東聯瓦斯有限公司」間（八十
          九年十一月起至九十一年六月止）；及３、原告與以訴外人楊元枝為代表
          人之原「東勢區液化煤氣配送處」合夥團體間（九十一年七月起至九十二
          年一月十七日止）。
    （四）再按，事業單位改組或轉讓時，除新舊雇主商定留用之勞工外，其餘勞工
          應依第十六條規定期間預告終止契約，並應依第十七條規定發給勞工資遣
          費。其留用勞工之工作年資，應由新雇主繼續予以承認。勞動基準法第二
          十條定有明文。經查，原告與以被告劉武強為代表人之「東勢區液化煤氣
          配送處」合夥團體間在八十九年十一月之前之勞動契約，依卷附合意終止
          勞動契約書所示，業經雙方達成終止之合意，原告三人並分別領取三萬元
          、二萬二千元及二萬元之金額，且同意爾後不再以任何理由對「東勢區液
          化煤氣配送處」為任何款項之請求，是原告訴請被告劉武強給付按此部分
          勞動契約期間計算之資遣費，於法自有不合。又依前述，原告三人自八十
          九年十一月起至九十一年六月止，係受僱於證人陳劉春美或「東聯瓦斯有
          限公司」，另九十一年七月起至九十二年一月十七日止，係受僱於以訴外
          人楊元枝為代表人之原「東勢區液化煤氣配送處」合夥團體，均非受僱於
          以被告劉武強為代表人之「東勢區液化煤氣配送處」，是原告另訴請被告
          劉武強給付八十九年十一月起至九十二年一月十七日止之資遣費及預告期
          間工資一節，亦非有據。
五、綜上所述，原告依勞動基準法第十七條及第十六條第三項規定，訴請被告劉武強
    給付原告丙○○資遣費二十五萬二千元及預告期間工資二萬一千元、給付原告乙○○資遣費一十六萬二千元及預告期間工資一萬八千元、給付原告甲○○資遣費
    一十六萬六千元及預告期間工資一萬八千元，於法均非有據，所為主張，應予駁
    回。
六、本件事證已臻明確，兩造其餘攻擊防禦方法及舉證，核與判決結果無影響，爰不
    逐一論述，併此敘明。
七、據上論結，原告之訴為無理由，依民事訴訟法第七十八條、第八十五條第一項但
    書，判決如主文。
中      華      民      國    九十二    年      十      月    二十三    日
                          臺灣臺中地方法院民事第三庭
~B法      官  林宗成
右為正本係照原本作成
如不服本判決，應於判決送達後二十日內，向本院提出上訴狀。
中      華      民      國    九十二    年      十      月    二十三    日
~B法院書記官


司法院資訊處製作；財團法人民間司法改革基金會備份。
